臺灣高等法院刑事判決　　　　　　　　　　　　九十二年度上更(一)字第七七四號
　　上　訴　人
　　即　被　告　甲○○
　　選任辯護人　羅美玲律師
右上訴人因毒品危害防制條例案件，不服臺灣桃園地方法院九十一年度重訴字第六號
，中華民國九十一年十二月九日第一審判決（起訴案號：臺灣桃園地方法院檢察署九
十年度偵字第二０八七七號），提起上訴，經判決後，由最高法院發回更審，本院判
決如左：
    主  文
原判決撤銷。
甲○○共同意圖販賣而持有第一級毒品，累犯，處有期徒刑拾貳年。扣案如附表所示
之第一級毒品海洛英、第二級毒品安非他命，均沒收銷毀。毒品之外包裝袋，均沒收
。
    事  實
一、甲○○有多次違反麻醉藥品管理條例、偽造有價證券、贓物等犯罪科刑紀錄，其
    中民國八十三年間，因違反麻醉藥品管理條例等案件，經本院就非法吸用化學合
    成麻醉藥品部分判處有期徒刑十月，就非法販買化學合成麻醉藥品部分判處有期
    徒刑五年四月，定其應執行刑為有期徒刑五年十月，於八十九年十月二十九日執
    行完畢；九十年間，又曾因贓物案件，經本院判處有期徒刑四月，於九十年八月
    三日執行完畢，猶不知悔悟。
二、甲○○明知海洛因、安非他命均係毒品危害防制條例管制之毒品，不得販賣、持
    有。九十年十二月七日二十四時，其友人姓名、年籍不詳綽號「阿義」年約三、
    四十歲之成年男子，持海洛因十三包（其中二包成磚塊狀）及安非他命十九包（
    詳如附表所記載），圖販賣予他人，至甲○○所居住之桃園縣中壢市篤行六村二
    九四之二號。甲○○與「阿義」者，基於意圖販賣第一級毒品海洛因、第二級毒
    品安非他命之共同犯意聯絡，由甲○○於九十年十二月八日凌晨，駕駛車號Ｖ四
    ─二三二八號自小客車搭載「阿義」前往中壢市找尋買主，意圖販賣而持有上開
    毒品。車行至桃園縣中壢市○○○路與龍岡路口時，該「阿義」之男子，因找買
    主而先行下車，囑甲○○持毒品在該處等候。適甲○○友人傅碧霞騎乘機車途經
    該處，機車沒油，遇見甲○○，拜託甲○○駕車搭載其前往加油站，因而坐進甲
    ○○汽車之右前座，其後另一友人彭光偉亦至該處遇甲○○，亦進入甲○○所駕
    車輛之後方座位。甲○○展示毒品予其二人觀賞，於九十年十二月八日一時三十
    分許，為警員當場查獲。並在彭光偉身上查獲海洛英五包、安非他命十包（如附
    表編號一、二所記載）。在傅碧霞身上扣得安非他命二包（如附表編號三之記載
    ）；在甲○○身上及其所駕之車輛中查獲海洛英八包（其中二包成塊狀）、安非
    他命七包（均如附表編號四、五之記載）。
三、案經桃園縣警察局中壢分局報請臺灣桃園地方法院檢察署檢察官偵查起訴。
    理  由
一、訊據上訴人即被告甲○○固坦承於右揭時、地駕車搭載姓名、年籍不詳綽號「阿
    義」之成年男子，連同「阿義」所帶來之毒品至桃園縣中壢市○○○路與龍岡路
    交岔路口處，「阿義」者下車，欲尋找毒品買主，適遇友人傅碧霞及彭光偉陸續
    上其車輛，而經警查獲並扣得如附表之毒品。惟矢口否認有意圖販賣而持有第一
    級毒品及第二級毒品之犯行，辯稱：伊是行政院海巡署機動查緝隊隊員劉國正之
    線民，本件係其欲向劉國正透露「阿義」販賣毒品之線索，乃與「阿義」帶著毒
    品到中壢市，「阿義」先離開，適遇友人傅碧霞、彭光偉在車內聊天，為警員臨
    檢而查獲，其並無犯罪之故意，實係為找販毒之線索，報告劉國正破獲販毒集團
    云云。
二、經查：
（一）被告於警訊及偵查中已坦承如附表所示之毒品海洛英、安非他命，均為「阿義
      」寄放，其車上有給彭光偉、傅碧霞觀看，嗣為警查獲，並扣得毒品等情（見
      偵查卷第四頁背面、第七十二頁）；於原審審理時也供承：「阿義寄放在我這
      裡時就告訴我裡面是一級毒品海洛因跟二級安非他命，所以我知道是毒品」、
      「是在賭場認識（阿義），我跟他提及若有人要大量毒品他是否有辦法提供，
      他說有，之後就跟我密集聯絡。但沒約特定交貨地點與時間，之前與阿義沒任
      何交情與往來，案發當天阿義知道我家地點，他也希望我找到買主，所以來要
      我載他去中壢，並告訴我他身上有大量毒品，沒告訴我確定地點，他下車時只
      說要找人辦事，可能不方便帶毒品，才託給我。」等語（見原審卷第二宗第六
      頁、第七頁）。證人即同時被查獲之彭光偉於警、偵訊及原審結證稱：「警方
      在我身上起出安非他命及海洛英，是甲○○拿給我的」、「我沒有向他買（毒
      品），他是在車上拿給我看，剛好警察來盤查我們，我就順手將這些東西放進
      我衣服口袋」、「我只是拿來看一下」、「我到案發地點時，被告也到了，車
      上載一名女子我不認識，到時他說先等一下他的朋友，尚未來，故我便下車，
      再上他的車坐在駕駛座正後方一起等他朋友，他說因朋友交代他一些東西在他
      那裡，非得等到他的朋友來交給朋友不可，我和該女子說要看看，他就拿出毒
      品海洛因跟安給我們看」等語（見偵查卷第十頁背面、第十一頁正面、第二十
      七頁正面、原審卷第一宗第八十六頁）。證人亦係同時被查獲之傅碧霞於警詢
      、偵訊及原審調查時結證稱：「我所交出之安非他命二包，是甲○○交給我的
      」、「我們在車上，是甲○○交（安非他命）給我的，並不是我向他買的」、
      「因有人靠近我們，甲○○隨手塞給我，我便將它放上身上」、「九十年十二
      月七日晚上我因在中壢龍岡路工作要回家途中機車沒油，我拿保特瓶到加油站
      買好油時，正好被告車停旁邊，他叫住我，我便順便拜託他載我回去，免得走
      太遠，當時他車上我並未看到別人，也沒問他為何停在那，他只說等一下有人
      要來拿東西，但沒說是何物，我也沒問，過約五分鐘，就有一男子（到警局後
      才知道其叫彭光偉，之前不認識他），他開一部車來停在加油站旁邊，他過來
      坐進黃之車子，他坐後座，我坐駕駛座旁，我猜他不是來拿東西的，過沒多久
      警察就來臨檢，黃就塞一包黏膠帶的東西給我，我本來以為他要我丟掉，但警
      員要我不要動，直到警局才知道那裡面是毒品」等語（見偵查卷第十四頁背面
      、第十五頁正面、第二十五頁背面、原審卷第一宗第二三三頁）。被告之供述
      與上揭證人之證言互核大致相符。
（二）本件有為警查獲之毒品及扣案毒品之照片、扣押物品清單（見臺灣桃園地方法
      院檢察署九○年度偵字第二○八七七號卷第十九頁至二十二頁、第六三頁）附
      卷可稽。經將查獲之十三包白色物體送請法務部調查局鑑定，均為第一級毒品
      海洛英，其中八包（附表編號四，二包成塊狀，鑑定時已壓碎）合計淨重八百
      六十九點○五公克、純度百分之七十九點七、純質淨重六百九十二點六三公克
      ；另五包（附表編號一）合計淨重八點二八公克、純度百分之八十七點四九、
      純質淨重七點二四公克），有法務部調查局九十一年一月八日調科壹字第○九
      一二三○二六一一○號、00000000000號鑑定通知書及九十三年一
      月五日調科壹字第○九三○○○○五二五○號函在卷可按（見原審卷第一宗第
      一四二頁、第一四三頁、本院上更(一)卷內）。另白色顆粒十九包送請國防部憲
      兵司令部刑事鑑識中心鑑定，其中二包（附表編號三）合計淨重十八點○九○
      一公克、驗餘淨重十七點九九一九公克；另五包（附表編號五(二)）合計淨重一
      百三十七點三一九三公克、驗餘淨重一百三十六點九七七八公克；另二包（附
      表編號五(一)）合計淨重十八點一○八七公克、驗餘淨重十七點九九六六公克；
      另十包（附表編號二）合計淨重二十五點三九一一公克，驗餘淨重二十五點二
      六七九公克）確含第二級毒品甲基安非他命成分無誤，有國防部憲兵司令部刑
      事鑑識中心九十一年四月一日（九一）綱得字第○三九九五號、同年三月二十
      九日（九一）綱得字第○三九六二號、（九一）綱得字第○三九六一號鑑驗通
      知書三紙附卷可稽（見原審卷第一宗第一三五頁至第一三七頁）。
（三）扣案之海洛因經送驗結果純質淨重高達六百九十九點八七公克，安非他命經送
      驗結果淨重高達一百九十八點九○九二公克，價值匪淺，數量鉅大，且海洛因
      分裝為十三包，其中二包並成磚塊狀，並非研磨成粉狀，不能直接施用，安非
      他命則分裝成十九包，足見被告持有毒品，非單純之供施用，應有販賣毒品之
      意圖。且被告於原審法院供述：綽號「阿義」者，先前提及若友人需要大量毒
      品之買主，可以提供，希望被告為之找買主，已如前述。是「阿義」係欲出售
      毒品而攜帶鉅量毒品至被告住處。被告明知於此，仍駕車搭載「阿義」至桃園
      縣中壢市尋找毒品買主，顯見被告確與綽號「阿義」者有意圖販賣而持有毒品
      之犯意聯絡，否則該綽號「阿義」者，如何可能將數量頗鉅、價值不菲之毒品
      交被告甲○○看管？至被告及證人彭光偉、傅碧霞被查獲時身上雖無扣得任何
      金錢，然證人彭光偉、傅碧霞係於「阿義」者暫離被告車輛後與被告巧遇而同
      時經警查獲，前已述及，其等並非向被告或「阿義」購買毒品者，則在其等身
      上未能扣得任何現金，自屬合於常理，不能據此即認被告及「阿義」者並無販
      賣而持有毒品之意圖。
（四）至被告抗辯稱其係行政院海巡署機動查緝隊隊員劉國正之線民，本件所為，係
      欲向劉國正透露「阿義」販賣毒品之線索，無犯罪之故意云云。然證人劉國正
      於原審結稱：「被告在九十年十二月八日案發前有與我聯絡，但未說詳細線索
      及對方名字，且問說我的手機何時會關？我跟他說，若案情緊急，我可隨時待
      機，於九十年十二月七日晚上至八號凌晨，我的手機都有開但未接到他電話，
      我於案發前一、二天（約六日）有跟他因毒品案見過面，他要我手機隨時待機
      ，但均未接獲其電話」、「我有三支手機，當天我只開○九一六的手機，未三
      支全開，被告與我連絡，有時打○九一五，有時打○九一六，所以不固定，至
      於案發當天他有無與我聯絡我不確定，但前兩天他確實有與我提及販賣海洛因
      毒品案件，只是不能確定是否為本案線索，因被告沒跟我提過阿義該人，也沒
      說販賣對方之特徵」等語（見原審卷第一宗第三十二頁、第三十三頁）；於本
      院仍證稱：「被告是我的線民，我們單位稱為諮詢」、「未曾因被告提供線索
      ，破獲毒品案件」、「在三年前，有壹個機會，在朋友聚會認識他（被告），
      但是當時並不知道他這方面可以提供毒品線索，當時大家互相有留名片，後來
      有一次在八德，他被警方查獲，皮夾有留我的名片，事後我從報章雜誌有看到
      ，因為我的同事與八德分局有熟，事後有與我提過，而且我們長官開會時有提
      起留名片要慎重。」、「本件案發前被告有與我聯繫，應是在九十年十二月六
      日與之前壹個星期內，都有聯繫，我有請他幫我提供大宗毒品的線索，他那時
      不是馬上說有，他說要去瞭解看看，因為那時他被關剛出來，我有留我的手機
      電話○九一六給他。」、「我當時還有壹支○九二○的手機，但是我對外通常
      都是留○九一六的手機。」、「留手機號碼後，大約三、四天他有與我聯絡，
      他說有接觸一條線，當時他沒有說對方的名字，有說從台北市來的，而且量比
      較大，事後我有主動約他，教導他查明對方電話與相關資料，事後我就等他的
      消息，他有與我再聯絡，有談到確實有大宗毒品，但是由何人送來他不敢確定
      」、「請被告留意大宗毒品線索是在本件被告被抓之前壹個星期到十天之內」
      、「留○九一六手機號碼給被告後，應都有開機」、「沒接獲被告說何人有大
      量毒品，我也非常注意我的手機有沒有電」等情（見本院上訴字卷第五十九頁
      至第七十一頁）。是被告雖屬行政院海巡署機動查緝隊隊員劉國正之線民，但
      被告於警訊、偵查及法院審理時均不能指出其係何時知悉綽號「阿義」之男子
      會帶毒品至其住處，僅稱案發當天綽號「阿義」之男子主動前來，則其如何能
      於一、二天前即預告劉國正此部分之線索？況證人劉國正證述被告從未提及「
      阿義」之人，被告案發前一、二天有與證人劉國正連絡，亦非有關本件毒品之
      事。另綽號「阿義」之男子既於案發前即離去被告車子，並言明會再回來，則
      被告何以不於當時致電劉國正，使劉國正能有機會親自或告知其他緝毒人員查
      緝？且其不告知劉國正，正帶同「阿義」販毒，則一旦大量毒品出售後，如何
      查緝？不能僅憑事前之電話，即認被告並無犯罪之意圖，被告不過是利用為劉
      國正之線民，掩護其非法之販毒行為。
（五）綜上所述，被告所辯，應屬卸責之詞，不足採信。其罪證明確，犯行洵堪認定
      ，應予依法論科。
三、按海洛因、安非他命係毒品危害防制條例第二條第二項第一款、第二款所列之第
    一級毒品、第二級毒品；又販賣毒品罪，係行為人明知其為毒品，意圖販賣營利
    而將毒品販入或賣出，有一於此，不必二者兼備，其犯罪即為完成（最高法院二
    十五年非字第一二三號判例意旨參照）。然被告並未販入毒品，係「阿義」知悉
    ，攜帶持有毒品之後，另行起意與「阿義」共同販賣圖利。核被告所為，係犯毒
    品危害防制條例第五條第一項、第二項之意圖販賣而持有第一級毒品、第二級毒
    品之罪。其與姓名年籍不詳綽號「阿義」之成年男子間，有犯意之聯絡與行為之
    分擔，皆為共同正犯。被告以一行為同時意圖販賣而持有第一級毒品、第二級毒
    品，為想像競合犯，應依刑法第五十五條規定，從較重以意圖販賣而持有第一級
    毒品罪處斷。被告雖將毒品自其住處桃園縣中壢市篤行六村二九四之二號以車輛
    載往同縣市○○○路與龍岡路之交岔路口，惟二者距離極近，又係欲尋找買主，
    主觀上並無運輸毒品之犯意，尚不構成運輸毒品之行為。被告有事實欄所記載之
    犯罪科刑及執行記錄，有本院被告全國前科紀錄表、臺灣桃園地方法院檢察署刑
    案資料查註紀錄表在卷可按，其於前案有期徒刑執行完畢五年以內，再犯本件有
    期徒刑以上之罪，應論以累犯，就法定本刑無期徒刑以外部分，加重其刑。至被
    告另於八十九年十一月四日三時許，經警查獲涉嫌在桃園縣平鎮市○○路好伯村
    汽車賓館三○三室內販賣毒品予案外人林宗德，另經臺灣桃園地方法院檢察署以
    八十九年度偵字第一七○一六號提起公訴，原審法院以九十年度重訴字第二四號
    審理中，惟被告該次犯罪與本件犯罪時間已隔一年有餘，且被告本件係見「阿義
    」持有毒品，另行起意販賣而持有毒品，二案間，並無連續犯其他裁判上一罪關
    係，應分別審判。
四、原審對被告為有罪科刑之判決，固非無見。惟查：(一)原審對查獲之海洛英、安非
    他命數量、形狀、在何人處查獲，含糊籠統加以記載，事實認定尚欠明確。(二)毒
    品之外包裝，既用以包裹毒品，防其裸露、潮濕，便於攜帶販賣，自屬供轉讓毒
    品所用之物，毒品危害防制條例第十九條第一項採義務沒收主義，原審對毒品外
    包裝袋漏未沒收，亦於法有違（最高法院九十二年度台上字第六九○八號判決意
    旨參照），自屬無可維持。被告上訴意旨，仍執前詞，否認犯罪，雖不足採，但
    原判決既有可議，自應由本院將原判決撤銷改判。爰審酌被告之素行，意圖販賣
    而持有毒品海洛因、安非他命之數量鉅大，若流入市面將對多數人之身心、健康
    、家庭產生巨大不良影響，暨其犯罪之動機、目的、手段、犯罪後態度等一切情
    狀，量處與原審相同如主文第二項所示之刑，以資懲儆。扣案如附表所示之第一
    級毒品海洛英、第二級毒品安非他命，應依毒品危害防制條例第十八條第一項前
    段規定，宣告沒收銷燬。上揭毒品之外包裝袋，為供販賣毒品犯罪所用之物，應
    依毒品危害防制條例第十九條第一項規定，宣告沒收。至本件另外查獲之電子秤
    一個、分裝袋十三只係綽號「阿義」之成年男子所有，尚無證據足資證明與本件
    意圖販賣而持有毒品罪有關。另警在被告住處被查獲之施用毒品之用玻璃球管吸
    食器二支及供被告施用之第二級毒品安非他命二包，為被告施用毒品所用（被告
    所涉施用毒品犯行，另經裁定強制戒治中），與被告本件犯罪尚無關涉，均不另
    行宣告沒收。
五、據上論斷，應依刑事訴訟法第三百六十九條第一項前段、第三百六十四條、第二
    百九十九條第一項前段、毒品危害防制條例第五條第一項、第二項、第十八條第
    一項前段，刑法第十一條前段、第二十八條、第五十五條、第四十七條，判決如
    主文。
本案經檢察官劉永清到庭執行職務。
中　　　華　　　民　　　國　　九十三　　年　　　二　　　月　　二十五　　日
                            臺灣高等法院刑事第二十庭
                                審判長法  官　洪　政　雄
                                      法  官　鄧　振　球
                                      法  官　趙　功　恆
右正本證明與原本無異。
如不服本判決，應於收受送達後十日內向本院提出上訴書狀，其未敘述上訴之理由者
並得於提起上訴後十日內向本院補提理由書（均須按他造當事人之人數附繕本）。
                                      書記官　孫　佩　琳
中　　　華　　　民　　　國　　九十三　　年　　　二　　　月　　二十五　　日
附錄：本案論罪科刑法條全文
毒品危害防制條例第五條第一項、第二項
意圖販賣而持有第一級毒品者，處無期徒刑或十年以上有期徒刑，得併科
新台幣七百萬元以下罰金。
意圖販賣而持有第二級毒品者，處五年以上有期徒刑，得併科新台幣五百
萬元以下罰金。
附表：
┌──┬─────┬───┬────────────┬──────────┐
│編號│毒品名稱  │數量  │重量及純度              │備考                │
│    │          │      │                        │                    │
├──┼─────┼───┼────────────┼──────────┤
│一  │海洛英    │五包  │合計淨重八點二八公克    │彭光偉身上查獲      │
│    │          │      │包裝重二點零二公克      │                    │
│    │          │      │純度八七點四九％        │                    │
│    │          │      │純質淨重七點二四公克    │                    │
├──┼─────┼───┼────────────┼──────────┤
│二  │甲基安非他│十包  │淨重二十五點三九一一公克│同右                │
│    │命        │      │驗餘重二十五點二六七九公│                    │
│    │          │      │克                      │                    │
├──┼─────┼───┼────────────┼──────────┤
│三  │甲基安非他│二包  │淨重十八點零九零一公克  │傅碧霞身上查獲      │
│    │命        │      │驗餘重十七點九九一九公克│                    │
├──┼─────┼───┼────────────┼──────────┤
│四  │海洛英    │八包  │其中二包成磚塊狀，鑑定敲│甲○○身上及車上查獲│
│    │          │      │碎與其他海洛英混合，合計│                    │
│    │          │      │淨重八六九點零五公克    │                    │
│    │          │      │包裝重十五點九零公克    │                    │
│    │          │      │純度七九點七零％        │                    │
│    │          │      │純質淨重六九二點六三公克│                    │
├──┼─────┼───┼────────────┼──────────┤
│五(一)│甲基安非他│七包  │(一)其中二包，淨重十八點一│同右                │
│  (二)│  命      │      │  ○八七公克，驗餘重十七│                    │
│    │          │      │  點九九六六公克        │                    │
│    │          │      │(二)另五包淨重一三七點三一│                    │
│    │          │      │  九三公克，驗餘重一三六│                    │
│    │          │      │  點九七七八公克        │                    │
└──┴─────┴───┴────────────┴──────────┘
